臺灣臺北地方法院民事判決　　　　　　　92年度訴字第4797號
原　　　告　台灣美亞有限公司
法定代理人　甲○
訴訟代理人　劉貞鳳律師
　　　　　　徐明水律師
被　　　告　聯華船務代理股份有限公司
法定代理人　乙○○
訴訟代理人　鄭智陽律師
　　　　　　李俊瑩律師
上列當事人間返還借款事件，本院於中華民國94年1 月7 日言詞
辯論終結，判決如下：
    主  文
被告應給付原告新台幣佰玖拾萬元及自民國九十二年九月四日
起至清償日止，按週年利率5%計算之利息。
訴訟費用由被告負擔。
本判決於原告以新台幣壹佰參拾萬元供擔保後，得假執行；但被
告如以新台幣佰玖拾萬元供擔保，得免假執行。
    事實及理由
一、原告起訴主張：被告分別於民國90年10月30日、11月26日、
    12月24日及91年1 月31日向原告借款新台幣（下同）2,000,
    000 元、1,000,000 元、500,000 元、1,000,000 元，合計
    4,500,000 元，被告迄今僅清償600,000 元，尚欠3,900,00
    0 元，爰依消費借貸之法律關係，求命判決被告給付上款及
    自92年9 月4 日起之法定遲延利息等語。並聲明：（一）被
    告應給付原告3,900,000 元及自92年9 月4 日起至清償日止
    ，按年息5%計算之利息。（二）原告願供擔保，請准宣告假
    執行。
二、被告則以：兩造間並無消費借貸關係存在，而兩造係關係企
    業，故常有金錢之往來，系爭款項係原告贈與被告；又原告
    股東乙○○、孫建靜及陳蔭康（已歿，繼承人陳梅珍）出資
    額5,400,000元，占原告資本總額60%，前開股東業已同意原
    告應撤回本件訴訟，且不得再對被告起訴請求返還借款，被
    告法定代理人乙○○依公司法第104條準用同法第46條第2項
    規定，制止原告續行本件訴訟等語，資為抗辯。。並聲明：
    （一）原告之訴及假執行之聲請均駁回。（二）如受不利判
    決，願供擔保，請准宣告免假執行。
三、原告主張被告分別於前開時日向其借款，合計 4,500,000元
    之事實，業據其提出轉帳傳票、支票存款送款存根為證（見
    本院卷第12至16頁），被告固不爭執原告匯款之事實，惟否
    認兩造間有消費借貸之合意。茲本件兩造所爭執者為（一）
    兩造間有無消費借貸之合意？（二）有限公司代表人未依公
    司內部意思執行業務，法院是否受公司內部決定之拘束？經
    查：
    （一）系爭款項係原告以開立面額分別為2,000,000 元、1,
          000,000 元、500,000 元、1,000,000 元之支票，存
          入被告在華僑銀行帳戶之事實，有卷附華僑商業銀行
          松山分行檢附之支票存款送款簿足參（見本院卷第11
          9 至123 頁），而原告轉帳傳票科目及摘要分別註明
          暫借USC 、USC 借款，被告之轉帳傳票則科目及摘要
          則載明TMC 或美亞借入，此有原告提出且為被告所不
          爭之轉帳傳票足憑（見本院卷第11至16頁），被告對
          於USC 為被告公司英文簡稱、TMC 為原告公司英文之
          簡稱之事實，復不爭執，而轉帳傳票係公司會計之支
          出、收入憑證，且兩造各自之轉帳傳票科目及摘要之
          記載，又互核無誤，則原告主張被告向其借款4,500,
          000元，即非無據。被告雖辯稱兩造為關係企業，財
          務互通，系爭款項係原告所贈與云云。惟兩造縱屬關
          係企業，仍為不同之法人，財務各自獨立，尚難以其
          係關係企業，即遽以推定其金錢往來為贈與，而被告
          對於原告贈與系爭款項之事實，復未能舉證以實其說
          ，是被告前開所辯，並無可取。
    （二）有限公司董事有數人時，得以章程特定一人為董事長
          ，對外代表公司。公司法第108 條第1 項定有明文。
          董事長執行業務，依同法第108 條第4 項準用同法第
          52條規定，應依照法令、章程及股東之決定。惟董事
          長未依股東決定執行業務時，依同法 52第第2項規定
          ，致公司受有損害時，對公司負賠償之責。被告辯稱
          原告內部逾 60%股權之股東同意原告應撤回本件訴訟
          之事實，固據提出股東同意書為證（見本院卷第37至
          39頁），然原告對於其形式真正及股東之適格均有爭
          執，而被告對於同意書之真正及股東適格，均未能舉
          證以實其說，則辯稱原告公司內部決定撤回本件訴訟
          ，尚無可取。況前開同意書縱令為真，原告法定代理
          人未依股東決定撤回本件訴訟，亦僅生原告是否受有
          損害，原告法定代理人應否負賠償責任之問題，並不
          影響本件訴訟之進行，故被告辯稱本件訴訟應停止續
          行云云，亦屬無據。
四、綜據右述，原告依消費借貸之法律關係，求命判決被告給付
    3,900,000 元及自92年9 月4 日起至清償日止，按年息5%計
    算之利息，為有理由，應予准許。兩造陳明願供擔保，聲請
    宣告假執行或免假執行，核無不合，爰酌定相當之擔保金額
    准許之。
五、原告之訴為有理由，依民事訴訟法第78條、第390 條第2 項
    、第392條第2項，判決如主文。
中　　華　　民　　國　　94　　年　　1 　　月　 27 　　日
                        民事第五庭    法　官　吳素勤
以上正本係照原本作成
如對本判決上訴，須於判決送達後20日內向本院提出上訴狀
中　　華　　民　　國　　94　　年　　1　　月　　27 　　日
                    　　　　　　書記官　曾寶生
